【裁判字號】    90,上更(一),718
【裁判日期】    901228
【裁判案由】    毒品危害防制條例
【裁判全文】
臺灣高等法院刑事判決                          九十年度上更(一)字第七一八號
    上  訴  人
    即  被  告  己○○
                甲○○
    共      同
    選任辯護人  方正彬
右上訴人，因違反毒品危害防制條例案件，不服臺灣桃園地方法院八十九年度訴字第
三０四號，中華民國八十九年七月十日第一審判決（起訴案號：臺灣桃園地方法院檢
察署八十八年度偵字第一六七四五號）提起上訴，判決後，經最高法院發回，本院判
決如左：
    主  文
原判決關於甲○○部分，及己○○共同販賣第一級毒品未遂、連續販賣第二級毒品部
分暨定執行刑部分撤銷。
己○○共同販賣第一級毒品，未遂，累犯，處有期徒刑玖年，扣案第一級毒品海洛因
壹包（淨重參點肆陸公克）、第二級毒品安非他命貳包（毛重陸拾陸點參貳玖公克）
均沒收銷燬；電子秤壹個、電子計算機壹個均沒收；犯罪所得新台幣壹萬伍千元沒收
，如全部或一部不能沒收時，以其財產抵償之。
甲○○共同販賣第一級毒品，未遂，處有期徒刑柒年貳月，扣案第一級毒品海洛因壹
包（淨重參點肆陸公克）、第二級毒品安非他命貳包（毛重陸拾陸點參貳玖公克）均
沒收銷燬；電子秤壹個、電子計算機壹個均沒收。
    事  實
一、己○○（冒名何鴻富）前有多次違反麻醉藥品管理條例案件之前科，於民國八十
    五年十二月十八日又因非法吸用化學合成麻醉藥品案件，經臺灣板橋地方法院判
    處有期徒刑八月，於八十六年一月二十三日確定，而於八十七年二月一日執行完
    畢，並因涉嫌施用及販賣化學合成麻醉藥品案件經臺灣板橋地方法院檢察署通緝
    ，其於被通緝期間，仍不知悔改，明知海洛因、安非他命分別係毒品危害防制條
    例所規範之第一級毒品，第二級毒品，不得販賣，竟意圖營利，基於販賣第二級
    毒品安非他命之概括犯意，先後於八十八年十月二十八日下午五時許，同年月三
    十一日下午四時許，經由基於幫助丙○○施用第二級毒品犯意之乙○○居中聯絡
    ，在桃園縣龜山鄉○○村○○街三八一之五號乙○○住處，各以新台幣（下同）
    一萬元、五千元之價格販賣數量為半兩、五公克之第二級毒品安非他命予丙○○
    ，總計販賣第二級毒品安非他命所得為一萬五千元。嗣丙○○於八十八年十一月
    二日下午五時五十分許在桃園縣桃園市○○路一六０號春芳旅社三一二室為警查
    獲施用毒品，為圖減免其刑而供出毒品來源，配合警方以號碼（０三）0000
    000號電話與乙○○聯絡，表示購買第一級毒品海洛因一錢、第二級毒品安非
    他命一兩，合計價格為四萬五千元，乙○○即打己○○同居女友甲○○所使用之
    0000000000號行動電話號碼與己○○聯絡，甲○○接獲該電話，轉由
    己○○接聽，己○○即基於賡續前開販賣第二級毒品安非他命之概括犯意及販賣
    第一級毒品海洛因之犯意，而意圖將其所持有之第一、二級毒品販賣給丙○○以
    營利，並與甲○○基於共同意圖營利，基於販賣第一級毒品海洛因、第二級毒品
    安非他命之犯意聯絡，於數度更改、聯繫交易之時間、地點後，己○○、甲○○
    始於當日下午九時四十分許共同攜帶第一級毒品海洛因一包（淨重三．四六公克
    、包裝重０．二０公克，純度三六．七九％，純質淨重一．二七公克，藏於大衛
    杜夫牌香菸盒內）、第二級毒品安非他命二包（毛重六六．三二九公克，分別藏
    於大衛杜夫牌、長壽牌香菸盒內）前往乙○○住處，惟未及交付毒品，即為埋伏
    之員警當場查獲而未遂，並於甲○○所背咖啡色皮包內，扣得上開擬供販賣之第
    一級毒品海洛因、第二級毒品安非他命，及己○○所有供為販賣第一級毒品、第
    二級毒品所用之電子秤、電子計算機各一個。
二、案經桃園縣警察局桃園分局報請臺灣桃園地方法院檢察署檢察官偵查起訴。
    理  由
一、訊據上訴人即被告己○○、甲○○均矢口否認右揭犯行，被告己○○辯稱：本件
    案發前幾天，乙○○向甲○○借車，乙○○撞到別人，車子拖去修理，案發前一
    天，伊與乙○○去修車廠把車子拖回來，因為修理費是七、八千元，當時我們身
    上錢不夠，只付了一部分的錢，還欠二、三千元，就由乙○○把他的身分證押在
    修車廠，案發當天乙○○先打電話是說他朋友要買安非他命，問伊有沒有，伊叫
    他不要管別人的事，他就改說昨天車子拖回來，身分證押在修車廠，他沒有錢付
    給修車廠，叫伊過去，實際上伊知道他想要利用伊過去時，向伊要安非他命；被
    告甲○○辯稱：伊有吸食，但沒有與己○○共同販賣，伊只是陪己○○去向吳鴻
    光借錢，伊不知道會發生這件事云云。經查：
  (一)被告己○○於警訊中供稱：因乙○○打伊之0000000000行動電話，向
    伊購買二包安非他命一萬八千元，及一級毒品海洛因二萬五千元，伊就將一、二
    級毒品放在女友甲○○皮包內（分別用大衛杜夫香煙盒內裝一包安非他命及一包
    海洛因，另一包安非他命放置在七星香煙盒內），然後一同至乙○○住所內與他
    交易，於八十八年十一月二日二十一時四十分許，才進入乙○○的屋內，就被埋
    伏之警方查獲；甲○○知道伊有從事販毒，也知道所拿的皮包內有放置一、二級
    毒品；查獲之一、二級毒品、磅秤、計算機為伊所有，是伊放置在甲○○皮包內
    ，磅秤是拿來磅秤毒品用，計算機是拿來做生意用（詳見偵查卷第七頁）。於偵
    查中：八十八年十一月三日供稱：扣案之物是在中和交流道向綽號「阿勇」拿
    的，是高攀龍叫伊從他朋友「阿勇」那邊拿來的，伊在半路有打開來看，才知是
    毒品，裡面有計算機、磅秤、記事本等物，幫他帶到被查獲處（詳見偵查卷第四
    十一頁）。八十九年十一月二十五日供稱：八十八年十一月二日早上乙○○打
    電話來，因他把甲○○車子撞壞，要伊拿錢付修車費，順便幫高攀龍向「阿勇」
    拿二包安非他命，伊在下午二點多至竹南農會提款三十五萬三千元，是向吳文光
    借的，然後才去中和交流道買安非他命，一包自己用，一包高攀龍的，一包一萬
    四千元（詳見偵查卷第一二六頁）。八十九年二月十六日供稱：伊的行動電話
    號碼是0000000000，甲○○的行動電話號碼是0000000000
    （詳見偵查卷第一五０頁反面）。於原審中：八十九年三月二十日供稱：伊和
    甲○○在新竹縣新埔鄉○○路四三號同居，八十八年十一月二日去乙○○住處，
    係因乙○○把甲○○的車子撞壞了送修，當日他打電話給甲○○，請她送錢過去
    把車子贖回，甲○○要送錢過去，由伊開車送她去，甲○○接到乙○○的電話時
    ，乙○○問伊在那裡，伊說在向「阿忠」買安非他命，乙○○就說高攀龍有一包
    東西在「阿忠」那邊，請伊幫忙帶上去；伊在八十八年十月左右到十一月被抓，
    共買兩三次安非他命，海洛因只買過一次，因伊胃痛才開始吸海洛因，海洛因買
    二萬五千元約一錢（四公克），安非他命買二萬元約六十多公克（詳見原審卷四
    十二頁反面、四十三頁）。八十九年五月二十二日供稱：乙○○是有打電話給
    伊，但是因車子被撞的事，金錢是指車子修理的錢，不是談毒品之價格（詳見原
    審卷第一二五頁）。八十九年六月五日供稱：伊雖然有幫人調貨，伊買進來譬
    如一萬八千元加上油錢車馬費，總要拿二萬元，伊絕對沒有幫人拿過海洛因，當
    天乙○○打電話來給伊，伊不是要拿安非他命給他，他早上打電話給伊談汽車修
    理事，但伊知道用意是要跟伊拿安非他命，伊當天不是要拿給他，一包是要給王
    女用的，一包是伊自己要用的（詳見原審卷第一五二頁）。八十九年六月二十
    六日原審法官問：錄音帶中你有說，你從被抓前二、三個月開始有轉讓安非他命
    給別人，這是否有賺差價？回答：是的，那是指安非他命（詳見原審卷第二０一
    頁）。於本院前審中供稱：當天乙○○打電話給伊說他朋友要安非他命，伊說那
    是伊自己在用的，沒有在賣，乙○○就問伊要不要去找他，因為乙○○前一天向
    甲○○借機車，而將該機車撞壞，他說沒有錢修理，伊有欠他二千元，所以才去
    找他要付修車費（詳見本院前審卷第一八九頁）。
  (二)被告甲○○於警訊中供稱：伊與己○○一同進入乙○○家中時，就被埋伏的員警
    逮捕，員警立即將伊身上二個皮包拿下，並帶伊和己○○至大廳打開皮包，員警
    打開伊皮包，發現大衛杜夫香煙盒，從內取出一級毒品海洛因一包和一包安非他
    命，又在七星香煙盒內取出另一包安非他命和磅秤、計算機及三十一萬二千元；
    伊不知道己○○有販毒毒品，伊只知道他有持有一、二級毒品（詳見偵查卷第十
    三頁）。於偵查中供稱：在被抓前幾天車子就牽回來了，是伊和己○○一起去牽
    的（詳見偵查卷第一四四頁）。於原審供稱：伊沒有看到己○○與「阿忠」交易
    毒品，但伊有接到阿青打來的電話（詳見原審卷第四十五頁）。
  (三)證人乙○○於警訊中證稱：伊有替丙○○跟己○○、甲○○聯絡過三次，伊是打
    己○○之行動電話0000000000，伊第一次幫丙○○與己○○、甲○○
    聯絡是八十八年十月二十八日下午五時許，第二次是八十八年十月三十一日下午
    六時許，每次交易地點都是在伊家中，第三次是在八十八年十一月二日下午七時
    許，地點也是在伊家中，最後一次丙○○要伊向己○○、甲○○轉達要硬的（安
    非他命）一兩、軟的（海洛因）一錢，合計四萬五千元（詳見偵查卷第十九頁）
    。於偵查中：八十八年十一月二十二日證稱：丙○○打電話給伊，要伊打電話
    給己○○，要「硬」的一份、「軟」的一份，當時他在電話中說他有出一點事，
    要伊幫他打電話給己○○，說貨不要送到伊家，要送到汽車旅館，但己○○說直
    接送到伊家就好，後來丙○○再打電話給伊，伊就告訴他說己○○晚一點會送來
    伊家，他就帶警察來了（詳見偵查卷第六十六頁反面、六十七頁）。八十九年
    一月二十七日證稱：伊於八十八年十月底十一月初有將甲○○的車子撞壞，被撞
    後第二天拖到修車廠要五千元，王女先付三千元並押她的身分證，晚上伊拿自己
    的身分證換王女的身分證，過二天伊才付清並拿回自己的身分證，車已修好，己○○被抓前一天下午五、六點，己○○就已把車子遷走；當天己○○、甲○○會
    到伊家，是因丙○○打電話來說要請己○○拿安非他命過來（詳見偵查卷第一三
    九頁）。於原審證稱：當天是丙○○叫伊打電話給己○○說要買一兩安非他命二
    萬五千元，伊打電話給己○○問這件事，己○○說他不要賣，要自己用，伊只有
    幫丙○○聯絡這一次（詳見原審卷第七十一頁）。於本院前審證稱：伊當天有打
    二次電話，第一次是甲○○接的，沒有聽到就斷訊，第二次是己○○接的；丙○○當天只有提到「硬」的什麼（詳見本院前審卷第一五０頁）。
  (四)證人丙○○於警訊中證稱：伊在乙○○住處認識己○○，閒聊中得知己○○販賣
    毒品，伊曾透過乙○○打0000000000行動電話給己○○買安非他命，
    第一次是十月二十八日約十七時許，在伊向乙○○租用之房內，向己○○買半兩
    安非他命一萬元，第二次是十月三十一日傍晚，以同樣方法、地點向己○○買五
    克五千元；伊於八十八年十一月二日十七時五十分許，在桃園市○○路一六０號
    春芳旅社三一二室遭警方臨檢，伊配合警方，主動以三二八─二五三０號電話連
    絡乙○○，請他以0000000000號電話連絡己○○，約定在桃園縣大崗
    村新興街三八一之五號交易，二十一時三十分許，己○○依約前來，被埋伏之警
    察人員當場查獲，並在甲○○之皮包內當場查獲大衛杜夫香煙內有安非他命、海
    洛因，另一包長壽香煙內有安非他命，並有磅秤、計算機（詳見偵查卷第二十七
    至二十八頁）。於偵查中八十八年十一月二十二日證稱：伊真的從未向己○○
    買過安非他命，警訊筆錄是警察亂寫的，伊怕他們打伊，只好簽名（詳見偵查卷
    第六十五頁反面）。八十八年十二月二十日證稱：伊當天沒有打電話給乙○○
    要他跟己○○拿貨，伊根本不認識己○○，警訊筆錄是因為他們當初跟伊談條件
    ，伊若照他們意思做，他們就放伊走（詳見偵查卷第八十四頁反面、八十五頁）
    。於原審中八十九年五月九日證稱：伊有在警察面前打電話給乙○○，不是供
    出上手，伊是說會晚一點回去，因伊跟乙○○母親分租房間，伊沒有鑰匙，伊打
    一、二次電話（詳見原審卷第一一０頁）。八十九年五月二十二日證稱：警察
    跟伊說交出上手，因伊有通緝案，伊才咬出己○○，伊沒有在警察面前打電話給
    乙○○（詳見原審卷第一二五頁）。
  (五)證人高攀龍於警訊、偵查及原審均證稱：伊不認識己○○（詳見偵查卷第二十三
    頁、七十三頁反面、四十四頁）。
  (六)警員張政雄偵查中證稱：八十八年十一月二日下午四點左右，我們在桃園市○○
    路旅社抓到丙○○，他說要供出上手，在派出所，他以他的行動電話打給乙○○
    ，叫乙○○聯絡賣主，本來約在宏昌六街「快活林賓館」十九時交易，後來我們
    陪同他在賓館五０五號房等很久，等不到人，才叫丙○○再打電話改到乙○○家
    交易，我們就一起去乙○○家等並埋伏，而己○○來時聽到乙○○說你找錯人了
    ，聲音口氣怪怪的，才衝出去抓，才知道貨主是己○○；丙○○打電話給乙○○
    時我們都有在場，當時他在電話中說要「號仔」及「糖仔」，並有問現在一泡「
    糖仔」多少錢，一兩「號仔」多少錢，他說要買「號仔」一兩，他說要買「號仔
    」一兩，共約五萬元，他第一通問要買毒品，第二通確認，第三通約好交易地點
    （詳見偵查卷第八十五頁反面、八十六頁）。於原審證稱：先抓到丙○○，丙○○說可以查出販賣者之小弟，他打電話給乙○○，說要拿海洛因及安非他命各一
    兩，並約時間、地點，約在「快活林賓館」見面，但乙○○說己○○會不放心，
    才改在乙○○住處．．我們埋伏地點與乙○○住處有一段距離，當時甲○○有背
    三個皮包，．．塑膠袋裝香煙放在咖啡色的皮包內，毒品放在香煙盒內，己○○
    手上未拿東西，毒品是從三個其中一個咖啡色的皮包內拿出，另有磅秤放在同一
    個皮包內，另二個皮包則放日常用品，是王女背皮包的，我們把王女及皮包一起
    帶到客廳才起出毒品並拍照，黑色的皮包因未起出毒品，所以未拍照；己○○警
    訊筆錄均出於他自由意志為之（詳見原審卷第九十一頁、九十二頁）。於本院前
    審證稱：丙○○本身是通緝犯，我們不可能與他協議照條件做就放他走，我們是
    分開倒袋子，沒有把皮包內東西搞混（詳見本院前審卷第一六五頁、一六六頁）
    。
  (七)證人戊○○即製作丙○○警訊筆錄之警員於偵查中證稱：當時根據同仁做完乙○○筆錄，了解狀況後再問丙○○的，他與己○○交易的日期、方式都是他據實陳
    述，一問一答，而且他閱後無誤捺印簽名的（詳見偵查卷第八十四頁反面）。於
    本院證稱：伊問丙○○之筆錄，是一問一答，伊寫出後他不滿意，就當場劃掉再
    繼續問，所以筆錄是照他的意思寫的；渠等的習慣是現場查獲就馬上拍照（詳見
    本院卷第八十二頁）。
  (八)證人丁○○即製作乙○○警訊筆錄之警員於偵查中，檢察官問：乙○○警訊筆錄
    你做的，其中交易日期是他自己說出來的？回答：我製作的，對，而我們副主管
    在問丙○○時，張也是這麼說（詳見偵查卷第八十六頁）。
  (九)原審當庭勘驗證人丙○○打電話給乙○○時，警員當場所錄音之錄音帶，並問證
    人丙○○：有一部分是否為你與乙○○在談毒品之價格？答：這段是我講的，是
    我在警察面前打電話給乙○○幫我調藥並叫我供出上手，我因為沒有藥頭，才拜
    託乙○○找，我叫他幫我調安非他命及海洛因，當天本來約在旅館，但是後來又
    改在乙○○家交易（詳見原審卷第一二五頁反面）。本院前審勘驗丙○○打電話
    給乙○○時之錄音帶，警員張政雄證稱：錄音帶中「號仔」是海洛因、「糖仔」
    是安非他命（詳見本院前審卷第一六五頁）。
  (十)被告己○○被查獲後，警員張政雄與之對話並錄音，警員張政雄問：你一兩安非
    他命賣多少錢？一錢海洛因賣多少錢？被告己○○答：我安非他命一兩賣一萬八
    千元，一錢海洛因賣二萬五千元，但是只賺差價一、二千元而已。問：你貨放在
    她身上，那你也很聰明嗎？答：也沒有很聰明，因為我要開車，而她是我鬥陣的
    （台語）。問：你所賣得之毒品換取新台幣如何算？答：一人一半。此有錄音譯
    文在卷（詳見原審卷第一０一頁）。再被告己○○於原審當庭勘驗錄音帶時亦供
    承此錄音帶之對話是伊說的（詳見原審卷第一二六頁）。
  (十一)證人乙○○證述證人丙○○向被告己○○洽購三次毒品之時間，即八十八年十月
    二十八日、十月三十一日、十一月二日，證人乙○○所使用之（０三）0000
    000號電話與被告甲○○所使用之0000000000號行動電話均有通聯
    記錄；再證人丙○○所使用之0000000000號行動電話與證人乙○○上
    揭電話於八十八年十一月二日亦有多次之通聯記錄，此有附中華電信臺灣北區電
    信分公司國內長途通話明細單（另附卷外證物袋）及和信電訊股份有限公司之通
    聯記錄在卷（見偵查卷第九十四頁）。
  (十二)被告己○○、甲○○所攜帶之三包藥物，經檢驗分別確認為第一級毒品海洛因一
    包（淨重三．四六公克、包裝重０．二０公克，純度三六．七九％，純質淨重一
    ．二七公克，藏於大衛杜夫牌香菸盒內）、第二級毒品安非他命二包（毛重六六
    ．三二九公克，分別藏於大衛杜夫牌、七星牌香菸盒內，此分別有法務部調查局
    八十八年十一月二十三日（八八）000000000號鑑定通知書（見偵查卷
    第一五九頁）、行政院衛生署管制藥品管理局八十九年一月四日管藥密字第八九
    ００三號函附該局管檢字第八一五五三號檢驗成績書各一紙（見原審卷第八十四
    頁）在卷，並有被查獲時取出毒品所拍之照片在卷（見偵查卷第三十三頁）。
  (十三)綜上：依被告己○○右揭於警訊中所供；及證人乙○○、丙○○右揭於警訊中之
    證詞暨警員張政雄右揭於偵查中之證述；並參酌右揭通聯記錄暨證人丙○○打電
    話給乙○○時，警員當場所錄音之錄音帶內容，確有提到「號仔」及「糖仔」兩
    種毒品之暗號，以及被告己○○、甲○○當場被查獲之毒品有安非他命、海洛因
    等情，可見證人丙○○確有於八十八年十一月二日打電話給證人乙○○，透過乙○○聯絡被告己○○、甲○○，要向渠等購買安非他命及海洛因，並在電話中已
    談妥購買毒品之種類、數量、價格，而被告被告己○○、甲○○係依約攜帶毒品
    安非他命及海洛因前往約定地點，尚未完成交易時，被當場查獲。再被告甲○○
    為被告己○○之同居女友，被告己○○與證人乙○○所使用聯絡之行動電話00
    00000000，依被告己○○偵查中所供係被告甲○○所使用之行動電話，
    而證人乙○○於被告等為警查獲當天與被告己○○聯繫之電話，係被告甲○○接
    獲轉由被告己○○接聽，自後被告甲○○與被告己○○始終相隨，均據被告己○○於偵審中供述在案，則被告己○○與證人乙○○聯繫買賣第一級、第二級毒品
    ，其間又經變更交貨地點，而被告甲○○年已四十餘歲，為智慮成熟之人，豈不
    知被告己○○當天係從事販賣第一級、第二級毒品前之犯行？況被告二人為警逮
    捕時，放置第一級、第二級毒品及電子秤、計算機等物之咖啡色皮包係由被告甲○○所背（依據警製之報告書記載毒品等物係由黑色皮包中起出，惟依證人張政
    雄右揭證詞及查獲時之照片係指係由咖啡色皮包取出，可見警製之報告書記載毒
    品等物係由黑色皮包中起出，顯係筆誤），苟被告二人無犯意聯絡，被告己○○
    豈能將毒品等物委由被告甲○○保管提攜，是被告二人所辯被告甲○○對被告己○○八十八年十一月二日該次販賣第一級毒品、第二級毒品未遂之犯行，毫無所
    悉云云，自非可採。且參酌被告己○○於警訊中供稱被告甲○○知道其有從事販
    毒，也知道所拿的皮包內有放置一、二級毒品；及警方於逮捕被告己○○後，與
    被告己○○閒聊時所製作之錄音內容等情狀，益徵被告甲○○與被告己○○間就
    八十八年十一月二日該次犯行，顯有犯意聯絡、行為分擔，要無可疑。又依證人
    丙○○右揭於警訊中證稱八十八年十月二十八日，其在向乙○○租用之房內，向
    被告己○○買半兩安非他命一萬元，第二次是十月三十一日傍晚，以同樣方法、
    地點，向被告己○○買五克五千元；及證人乙○○右揭於警訊中亦證述丙○○有
    於此兩日向被告己○○購買毒品；並參酌右揭通聯記錄，足見被告己○○確有於
    八十八年十月二十八日、十月三十一日販賣安非他命給證人丙○○。蓋證人丙○○於八十八年十一月二日之前若未透過證人乙○○之聯絡向被告己○○購買安非
    他命，證人丙○○於八十八年十一月二日在旅館遇警察臨檢時，何以會透過證人
    乙○○聯絡被告己○○洽談購買毒品事宜，且被告己○○之前若未曾販賣毒品給
    證人丙○○，被告己○○為何接到證人乙○○之電話後即攜帶毒品前往姚家。另
    證人乙○○雖於警訊中證稱其有替丙○○跟己○○、甲○○聯絡過三次，其第一
    次幫丙○○與己○○、甲○○聯絡是八十八年十月二十八日下午五時許，第二次
    是八十八年十月三十一日下午六時許，每次交易地點都是在其家中；惟依證人丙○○右揭於警訊中證稱八十八年十月二十八日、三十一日，其均是向被告己○○
    購買安非他命，衡情，應以證人丙○○之證述為可採，是被告己○○於八十八年
    十月二十八日、三十一日販賣安非他命給證人丙○○，被告甲○○應未參與。蓋
    證人丙○○係親自購買安非他命之人，是八十八年十月二十八日、三十一日究係
    被告己○○、甲○○二人共同或僅有被告己○○個人販賣安非他命給證人丙○○
    ，丙○○自較證人乙○○清楚。至證人丙○○於於偵查中雖稱警訊筆錄是警察亂
    寫的，伊怕他們打伊，只好簽名；警訊筆錄是因為他們當初跟伊談條件，伊若照
    他們意思做，他們就放伊走云云。惟警員戊○○右揭於偵查中已證稱：當時根據
    同仁做完乙○○筆錄，了解狀況後再問丙○○的，他與己○○交易的日期、方式
    都是他據實陳述，一問一答，而且他閱後無誤捺印簽名的；並於本院證稱：其問
    丙○○之筆錄，是一問一答，其寫出後他不滿意，就當場劃掉再繼續問，所以筆
    錄是照他的意思寫的；警員張政雄於本院前審證稱：丙○○本身是通緝犯，我們
    不可能與他協議照條件做就放他走等語，並參酌警員對證人丙○○與乙○○之電
    話對話錄音內容，可見證人丙○○之警訊筆錄應是出於任意性。況參諸證人丙○○於偵查及原審中就其當日無有打電話給乙○○乙情，前後證詞閃爍不一，益徵
    證人丙○○右揭警訊筆錄並非出於任意性之辯詞，是迴護之詞，不足採信。再證
    人乙○○於原審雖稱「警訊是警察叫伊講的」、「警察叫我這樣講」、「是警察
    自己寫的」云云。惟警員丁○○於偵查中已證稱乙○○警訊筆錄，其中交易日期
    是他自己說出來的；況證人乙○○於偵查中亦已證述丙○○有透過其聯絡被告等
    要購買毒品之事宜，可見證人乙○○於原審所辯警訊筆錄並非出於任意性，亦係
    迴護之詞，亦無可採。又證人高攀龍於警訊、偵查及原審均證稱不認識被告己○○，是被告己○○所辯其與被告甲○○所攜帶之安非他命有一包是高攀龍的云云
    ，顯非事實。另證人乙○○於偵查中證稱：當天被告己○○、甲○○會到伊家，
    是因丙○○打電話來說要請己○○拿安非他命過來，被告甲○○借其之車已修好
    ，被告己○○被抓前一天下午五、六點，被告己○○就已把車子遷走，準此可見
    被告辯稱八十八年十一月二日是為被告甲○○之車修理之事前去證人乙○○家云
    云，要屬飾卸之詞，顯不足採。又依被告己○○右揭所供有賺取差價等語，可見
    被告二人係基於意圖營利而為販賣毒品之行為。是本件事證明確，被告二人之犯
    行，足堪認定。
  (十四)如上所述，證人丙○○於八十八年十一月二日並無購買毒品海洛因及安非他命之
    真意，而實際上亦不可能完成交易，惟被告二人前揭行為，已就出賣海洛因、安
    非他命給丙○○之數量、金額、交易地點談妥，並依約攜帶毒品前往約定地點欲
    交付，是被告二人於八十八年十一月二日之出賣海洛因及安非他命行為，顯已著
    手販賣海洛因、安非他命之行為，自應論以未遂犯。
二、核被告己○○於八十八年十一月二日販賣第一級予丙○○未遂之犯行，係犯毒品
    危害防制條例第四條第五項、第一項販賣第一級毒品未遂罪（公訴人誤植為第四
    條第四項、第一項）；同時販賣第二級毒品予丙○○未遂之犯行，係犯毒品危害
    防制條例第四條第五項、第二項販賣第二級毒品未遂罪；其於八十八年十月二十
    八日、三十一日先後次販賣第二級毒品之犯行，係犯毒品危害防制條例第四條第
    二項之罪。被告甲○○販賣第一級予丙○○未遂之犯行，係犯毒品危害防制條例
    第四條第五項、第一項販賣第一級毒品未遂罪（公訴人誤植為第四條第四項、第
    一項）；其販賣第二級毒品欲賣給丙○○未遂，係犯毒品危害防制條例第四條第
    五項、第二項之罪。被告己○○前開先後三次販賣第二級毒品之犯行，時間緊接
    ，所犯構成要件相同之罪名，顯係基於概括犯意為之，依連續犯規定從最後一次
    販賣未遂論以一罪。被告己○○最後一次販賣第二級毒品未遂犯行與前開販賣第
    一級毒品未遂犯行；被告甲○○前開販賣第一級毒品未遂犯行與販賣第二級毒品
    未遂犯行，均係一行為觸犯數罪名之想像競合犯，各應從一重依販賣第一級毒品
    未遂犯行處斷，並依刑法第二十六條前段之規定，按既遂犯之刑減輕之。被告二
    人販賣前持有第一級、第二級毒品之行為，為販賣行為所吸收，自不另論罪。被
    告二人就前開於八十八年十一月二日之販賣第一級毒品未遂暨販賣第二級毒品未
    遂之犯行，有犯意聯絡及行為分擔，均應論以共同正犯。又被告己○○前有多次
    違反麻醉藥品管理條例案件之前科，於八十五年十二月十八日又因非法吸用化學
    合成麻醉藥品案件，經臺灣板橋地方法院判處有期徒刑八月，於八十六年一月二
    十三日確定，八十七年二月一日執行完畢，有臺灣高等法院被告全國前案紀錄表
    一紙在卷為憑（見原審卷第十二頁），於五年內再犯本件有期徒刑以上之罪，為
    累犯，除販賣第一級毒品法定刑度死刑、無期徒刑部分外，依法加重其刑。其刑
    度之加重、減輕，應先加後減之。
三、原審據以論罪科刑固非無見，惟被告己○○、甲○○所犯上開販賣第一級未遂暨
    販賣第二級毒品未遂罪間，係一行為觸犯數罪名之想像競合犯，原屬認係數罪併
    罰，自有未合。被告二人上訴否認共同販賣第一級、第二級毒品，雖無理由，惟
    原審判決既有上揭可議之處，應由本院就原審判決關於被告甲○○部分，及被告
    己○○共同販賣第一級毒品未遂、連續販賣第二級毒品部分暨定執行刑部分撤銷
    改判。爰審酌被告己○○因涉嫌施用及販賣化學合成麻醉藥品案件經臺灣板橋地
    方法院檢察署通緝，亦有前開前案紀錄表可稽，逃亡期間，不僅未能知所警惕，
    竟另行起意販賣毒品，殘害國民健康至鉅；被告甲○○施用毒品自殘之餘，復流
    毒他人，固極可議，然其犯罪亦係從屬於同居男友己○○主謀下所為等一切情狀
    ，各量處如主文第二項、第三項所示之刑。
四、扣案第一級毒品海洛因一包（淨重三．四六公克、包裝重０．二０公克，純度三
    六．七九％，純質淨重一．二七公克，藏於大衛杜夫牌香菸盒內）、第二級毒品
    安非他命二包（毛重六六．三二九公克，分別藏於大衛杜夫牌、七星牌香菸盒內
    ，各毛重約三五．八公克、三十．六公克）為查獲之毒品，應依毒品危害防制條
    例第十八條第一項前段宣告沒收銷燬；電子秤、電子計算機各一個為供販賣第一
    級毒品、第二級毒品所用之物，依同條例第十九條應為沒收之諭知，而上開物品
    為被告己○○、甲○○共犯販賣第一級毒品未遂、第二級毒品未遂罪所用，應於
    該二人項下均為沒收之諭知。另被告己○○販賣第二級毒品所得共計一萬五千元
    ，亦應依毒品危害防制條例第十九條宣告沒收，如全部或一部不能沒收時，以其
    財產抵償之。至於扣案現金三十一萬二千元元並無證據足認係被告二人販賣毒品
    所得，既非販賣毒品所用之工具，又非違禁物，核與本案犯罪無涉，毋庸於本案
    為沒收之諭知，附此敘明。
五、公訴意旨另稱：被告己○○於八十八年十月二十二日，在新竹縣新埔鎮，以三千
    元代價販賣三公克第二級毒品安非他命與不詳姓名、年籍綽號「阿中」之成年男
    子，涉有毒品危害防制條例第四條第二項販賣第二級毒品罪嫌。按被告之自白，
    不得作為有罪判決之唯一證據，刑事訴訟法第一百五十六條第二項定有明文。本
    件公訴人指被告己○○涉有上開犯嫌，無非以被告己○○於警訊中之單一自白為
    其依據，而被告己○○於偵審中均否認上開犯行，經查又無所謂綽號「阿中」者
    年籍資料或住址，供本院傳訊以確認被告己○○於警訊中之自白是否與事實相符
    ，核諸上開證據法則，應認被告己○○上開犯嫌尚屬證據不足，惟公訴人既認該
    部分犯嫌與本院上開論科被告己○○販賣第二級毒品之犯行有連續犯裁判上一罪
    關係，爰不另為無罪之諭知。
據上論斷，應依刑事訴訟法第三百六十九條第一項前段、第三百六十四條、第二百九
十九條第一項前段，毒品危害防制條例第四條第一項、第二項、第五項、第十八條第
一項前段、第十九條第一項，刑法第十一條前段、第二十八條、第五十六條、第五十
五條、第四十七條、第二十六條前段，判決如主文。
本案經檢察官張啟彬到庭執行職務。
中    華    民    國      九十    年    十二        月       二十八     日
                              臺灣高等法院刑事第二十四庭
                                  審判長法  官  陳  貽  男
                                        法  官  李  世  貴
                                        法  官  陳  憲  裕
右正本證明與原本無異。
如不服本判決應於收受送達後十日內向本院提出上訴書狀，其未敘述上訴之理由者並
得於提起上訴後十日內向本院補提理由書（均須按他造當事人之人數附繕本）。
                                        書記官  劉  育  妃
中    華    民    國      九十一  年      一        月        二        日
附錄本案論罪科刑法條：
毒品危害防制條例第四條第一項、第二項、第五項：
製造、運輸、販賣第一級毒品者，處死刑或無期徒刑；處無期徒刑者，得併科新臺幣
一千萬元以下罰金。
製造、運輸、販賣第二級毒品者，處無期徒刑或七年以上有期徒刑，得併科新臺幣七
百萬元以下罰金。
前四項之未遂犯罰之。


司法院資訊處製作；財團法人民間司法改革基金會備份。
